臺灣新北地方法院板橋簡易庭小額民事判決
111年度板小字第1462號
原      告  林意蓁  


被      告  賴美雪  

上列當事人間請求侵權行為損害賠償事件，本院於中華民國111
年8月4日言詞辯論終結，判決如下：
    主      文
被告應給付原告新臺幣叁佰肆拾叁元，及自民國一一一年七月一
日起至清償日止，按週年利率百分之五計算之利息。
原告其餘之訴駁回。
訴訟費用新臺幣壹仟元，其中新臺幣壹拾叁元由被告負擔，餘由
原告負擔。
本判決第一項得假執行。
    事實及理由
壹、程序方面：
    本件被告經合法通知，無正當理由未於言詞辯論期日到場，
    核無民事訴訟法第386條所列各款情形，爰依原告之聲請，
    由其一造辯論而為判決。
貳、實體方面：
一、原告主張：原告為址設新北市○○區○○街00000號「易居邦社
    區」（下稱系爭社區）之住戶，平時原告所有，車牌號碼00
    0-000號機車（下稱系爭機車）均停放系爭社區地下一樓停
    車場編號第86號之機車停車格。被告於民國110年6月8日13
    時31分許，在系爭停車場騎乘車牌號碼000-000機車（下稱A
    車），因疏忽而未保持安全距離，於轉彎時以A車車身右側
    擦撞系爭機車，致系爭機車車體受損（下稱系爭事故）。被
    告甚不斷以通訊軟體LINE傳語音訊息給原告，其中包含「不
    要到時候你家人要拿錢去贖你就好了」等內容之語音訊息，
    令原告心生畏懼。之後被告又於系爭社區共同之LINE群組（
    人數135人）稱原告已收受葡萄水果禮盒（但原告並未收下
    ），及原告要求之維修費用係獅子大開口，散播不實之話語
    意圖汙衊原告，為此。爰依侵權行為之法律關係請求被告賠
    償車輛維修費用新臺幣（下同）3,430元、因修車支出之交
    通費用2,340元、精神慰撫金20,000元，合計求償25,870元
    等語，並聲明：被告應給付原告25,870元，及自起訴狀繕本
    送達翌日起至清償日止，按週年利率百分之5計算之利息。
三、被告則未於言詞辯論期日到場，亦未提出書狀作何聲明或陳
    述。 
四、得心證之理由：
㈠、按因故意或過失，不法侵害他人之權利者，負損害賠償責任
    ；汽車、機車或其他非依軌道行駛之動力車輛，在使用中加
    損害於他人者，駕駛人應賠償因此所生之損害，民法第184
    條第1項前段、第191條之2前段分別有明文。次按物被毀損
    時，被害人除得依民法第196條請求賠償外，並不排除民法
    第213條至第215條之適用。依民法第196條請求賠償物被毀
    損所減少之價額，得以修復費用為估定之標準，但以必要者
    為限（例如：修理材料以新品換舊品，應予折舊）。被害人
    如能證明其物因毀損所減少之價額，超過必要之修復費用時
    ，就其差額，仍得請求賠償，此有最高法院77年度第9次民
    事庭會議決議可資參照。
㈡、查，原告主張被告駕駛A車於上揭時地，因駕駛車輛不慎之過
    失，碰撞系爭車輛而生系爭事故系爭車輛受損等事實，業據
    原告提出統一發票、監視器錄影翻拍畫面、通訊軟體對話紀
    錄翻拍畫面、監視器錄影光碟等件為證（見本院卷第23至29
    頁、83頁），而被告對於原告主張之事實，既未於言詞辯論
    期日到場爭執，復未提出書狀答辯以供本院斟酌，依民事訴
    訟法第280條第3項準用同條第1項規定，即視同自認原告主
    張，堪認原告主張之上揭事實為真。
㈢、次按負損害賠償責任者，除法律有規定或契約另有訂定外，
    應回復他方損害發生前之原狀；損害賠償，除法律另有規定
    或契約另有訂定外，應以填補債權人所受損害及所失利益為
    限，民法第213條第1項、第216條第1項亦有明文。復按不法
    毀損他人之物者，應向被害人賠償其物因毀損所減少之價額
    ，為民法第196條所明定。所謂其物因毀損所減少之價額，
    非不得以修復費用為估定之標準，且應以必要者為限。系爭
    車輛因系爭事故支出修復費用共計3,430元（均零件）等情
    ，有統一發票在卷可稽（見本院卷第27頁）。然系爭車輛之
    修理既以新零件更換被毀損之舊零件，則原告以估價單所示
    之修理費用作為損害賠償之依據，自應將零件折舊部分予以
    扣除。依行政院所發佈之固定資產耐用年數表及固定資產折
    舊率表，機器腳踏車之耐用年數為3年，依定率遞減法每年
    應折舊536/1000，參以所得稅法第54條第3項、固定資產折
    舊率表附註（四）規定，採用定率遞減法折舊者，最後一年
    度之折舊額，加歷年折舊累計額，其總和不得超過該資產成
    本額之10分之9。準此，系爭機車係於106年9月出廠，有公
    路監理電子閘門附卷可考（見限閱院卷第5頁），至系爭事
    故時之110年6月8日止，實際使用年數已逾3年，依前揭說明
    ，則零件扣除折舊後之修復費用為343元（計算式：3,430元
    1/10＝343元），為必要之修復費用。
㈣、復按當事人主張有利於己之事實者，就其事實有舉證之責任
    。但法律別有規定，或依其情形顯失公平者，不在此限。民
    事訴訟法第277條定有明文。查原告固主張因系爭事故修車
    而支出搭乘計程車交通費用及系爭車輛電池月租費用計2,44
    0元，惟未提出搭乘計程車單據以實其說，且原告亦未能舉
    證證明系爭車輛維修時間，揆諸前開說明，原告請求被告給
    付計程車交通費用及系爭車輛電池月租費用，即屬無據。
㈤、又按涉及侵害他人名譽之言論，可包括事實陳述與意見表達
    ，前者具有可證明性，後者則係行為人表示自己之見解或立
    場，無所謂真實與否。而民法上名譽權之侵害雖與刑法之誹
    謗罪不相同，惟刑法就誹謗罪設有處罰規定，該法第310條
    第3項規定「對於所誹謗之事，能證明其為真實者，不罰。
    但涉於私德而與公共利益無關者，不在此限」；同法第311
    條第1款、第3款規定，以善意發表言論，因自衛、自辯、對
    於可受公評之事，而為適當之評論者，亦在不罰之列。蓋不
    問事實之有無，概行處罰，其箝制言論之自由，及妨害社會
    ，可謂至極。凡與公共利益有關之真實事項，如亦不得宣佈
    ，基於保護個人名譽，不免過當，而於社會之利害，未嘗慮
    及。上述個人名譽與言論自由發生衝突之情形，於民事上亦
    然。故參酌刑法已為上開阻卻違法之規定，有關上述不罰之
    規定，於民事事件即非不得採為審酌認定應負賠償責任之標
    準。易言之，行為人之言論雖損及他人名譽，惟其言論屬陳
    述事實時，如能證明其為真實，或行為人雖不能證明言論內
    容為真實，但依其所提證據資料，足認為行為人有相當理由
    確信其為真實者（參見司法院大法官會議釋字第509號解釋
    ）；或言論屬意見表達，如係善意發表，因自衛、自辯或保
    護合法之利益者，不問事之真偽，均難謂係不法侵害他人之
    權利，尚難令負侵權行為損害賠償責任。又陳述之事實如與
    公共利益相關，為落實言論自由之保障，亦難責其陳述與真
    實分毫不差，祇其主要事實相符，應足當之（最高法院96年
    度台上字第928號、104年度台上字第1091號、109年度台上
    字第731號民事判決），是若發表言論之行為人在合理範圍
    內，就自身認知，對爭執之事實發表評論，或提出意見，縱
    使造成相關當事人的主觀不悅，即難認定發表言論的行為人
    有侵害相關當事人人格權的侵權行為故意或過失，也不能使
    發表言論人就其所言，負侵權行為損害賠償責任，以落實憲
    法關於言論自由權利的人權保障。
㈥、經查，原告稱被告於社區LINE群組中稱原告已收受葡萄水果
    禮盒及原告要求之維修費用係獅子大開口，散播不實之話語
    意圖汙衊原告（見本院卷第29頁，下稱系爭言論），被告雖
    於群組中稱對方獅子大開口，然細繹前後文義，可見原告仍
    係針對系爭事故損害賠償發表言論，且原告亦自承被告有送
    水果只是原告並未收下，則此事實與被告於系爭言論稱有送
    禮亦無扞格，是揆諸前開說明，尚難認系爭言論已侵害原告
    的人格權，故原告請求精神慰撫金20,000元部分，即屬無據
    。至原告雖稱被告不斷以通訊軟體LINE傳語音訊息給原告，
    時常於深夜11點後仍持續傳訊息，其中包含「不要到時候你
    家人要拿錢去贖你就好了」帶有恐嚇意味之語音訊息令原告
    聽了之後心生畏懼云云，惟此部分原告並未舉證證明，本院
    自難審酌該事實之有無，原告此部分主張亦難認有據，併與
    敘明。
㈦、綜上，被告應給付原告之損害賠償額為343元。
五、末按給付無確定期限者，債務人於債權人得請求給付時，經
    其催告而未為給付，自受催告時起，負遲延責任。其經債權
    人起訴而送達訴狀，或依督促程序送達支付命令，或為其他
    相類之行為者，與催告有同一之效力；遲延之債務，以支付
    金錢為標的者，債權人得請求依法定利率計算之遲延利息；
    應付利息之債務，其利率未經約定，亦無法律可據者，週年
    利率為5％，民法第229條第2項、第233條第1項前段及第203
    條分別定有明文。查原告所提民事起訴狀繕本於111年6月30
    日送達被告住所並由被告同居人收受，有本院送達證書可稽
    （見本院卷第93頁），原告自得請求被告給付自該狀送達翌
    日即111年7月1日起至清償日止，按週年利率5％計算之利息
    。
六、綜上所述，原告依侵權行為之法律關係，請求被告給付343
    元，及自起訴狀繕本送達翌日即111年7月1日起至清償日止
    ，按法定利率即週年利率5％計算之利息，為有理由，應予准
    許；至原告逾此範圍之請求，為無理由，應予駁回。
七、本件原告勝訴部分，係就民事訴訟法第436條之8訴訟適用小
    額程序所為被告敗訴之判決，爰依同法第436條之20規定，
    職權宣告假執行。
八、訴訟費用負擔之依據：民事訴訟法第79條。本件訴訟費用額
    ，依後附計算書確定如主文所示金額。
中　　華　　民　　國　　111  　年　　8　　月　　19　　日
                  臺灣新北地方法院板橋簡易庭
                    法  官  吳孟竹
計   算   書
項        目        金   額（新臺幣）        備     註
第一審裁判費            1,000元
合        計            1,000元           其中13元由被
                                          告負擔，餘由原
                                          告負擔。
以上為正本係照原本作成。
對於本件判決如有不服，應於收受送達後20日內向本院提出上訴
書狀，上訴於本院合議庭，並按他造當事人之人數附具繕本。當
事人之上訴，非以判決違背法令為理由不得為之，上訴狀應記載
上訴理由，表明下列各款事項：
（一）原判決所違背之法令及其具體內容。
（二）依訴訟資料可認為原判決有違背法令之具體事實。
如未於上訴後20日內補提合法上訴理由書，法院得逕以裁定駁回
上訴。
中　　華　　民　　國　　111  　年　　8　　月　　19　　日
                   書記官  李庭君